【裁判字號】    95,易緝,128
【裁判日期】    950829
【裁判案由】    詐欺
【裁判全文】
臺灣高雄地方法院刑事判決             95年度易緝字第128號
公  訴  人  臺灣高雄地方法院檢察署檢察官
被      告  乙○○
上列被告因詐欺案件，經檢察官提起公訴（84年度偵續字第187
號），嗣本院訊問被告後，因被告就其被訴犯罪事實為有罪之陳
述，經詢問被告及檢察官之意見後，合議庭裁定由受命法官依簡
式審判程序獨任審理，並判決如下：
    主  文
乙○○犯詐欺取財罪，處有期徒刑陸月，緩刑貳年，並應向甲○
○支付新臺幣貳拾萬肆仟肆佰捌拾柒元之財產上損害賠償。
    事  實
一、乙○○明知並無支付貨款之能力，竟於民國84年2 月中旬至
    高雄縣鳳山市中崙橫巷41號甲○○所開設之「契呈企業行」
    ，向甲○○佯稱欲購買烤漆鋼板及零件1 批，致甲○○陷於
    錯誤，乃於同年2 月16日至22日止，依乙○○之指示，陸續
    將其所訂貨物運送至屏東縣茄東鄉乙○○所承包之某工地處
    所，累計之貨款達新臺幣（下同）204,478 元（起訴書誤為
    244,000 元），詎乙○○於甲○○交貨後，即避不見面，經
    甲○○多次尋訪後，乙○○始於同年3 月21日開立到期日為
    同年3 月27日、面額204,000 元之之本票1 紙交予甲○○，
    惟屆期仍未兌現，甲○○始知受騙。
二、案經甲○○訴由臺灣高雄地方法院檢察署檢察官偵查起訴。
    理  由
一、本件被告乙○○所涉係法定刑為死刑、無期徒刑、最輕本刑
    為3 年以上有期徒刑以外之罪，被告於準備程序進行中就被
    訴事實為有罪之陳述，由受命法官告知簡式審判程序之要旨
    並聽取其與公訴人之意見，經被告同意適用簡式審判程序後
    ，本院亦認無不得或不宜改依簡式審判程序進行之處，爰依
    刑事訴訟法第273 條之1 第1 項、第284 條之1 規定，本院
    合議庭裁定本件由受命法官獨任進行簡式審判程序，合先敘
    明。
二、訊據被告乙○○對於上揭事實均坦承不諱，核與告訴人甲○
    ○所指訴之情節相符，復有本票1 紙、訂貨單4 紙、和解書
    1 紙在卷足憑，堪認被告上開自白應與事實相符，本件事證
    明確，被告犯行堪以認定。
三、查被告行為後，刑法第33條第5 款於94年2 月2 日修正為「
    罰金：新臺幣1000元以上，以百元計算之」，與修正前刑法
    第33條第5 款規定「罰金：1 元以上」相較，刑法分則中關
    於有罰金刑之規定者，於修法前最低度之法定刑係銀元1元
    即新臺幣3 元，而於修法後則係新臺幣1000元，比較修正前
    後之規定，修正後之規定較不利於行為人。另關於刑法罰金
    刑之規定，於刑法修正前並應依罰金罰鍰提高標準條例第1
    條規定，就其原定數額得提高為2 倍至10倍，但法律已依一
    定比率規定罰金或罰鍰之數額或倍數者，依其規定，而於95
    年6 月14日修正公布之刑法施行法第1 之1 條第2 項則規定
    ：「94年1 月7 日刑法修正時，刑法分則編未修正之條文定
    有罰金者，自94年1 月7 日刑法修正施行後，就其所定數額
    提高為30倍，但72年6 月26日至94年1 月7 日新增或修正之
    條文，就其所定數額提高為3 倍」，比較上開修正前後應適
    用之罰金刑所定數額之提高標準之規定，亦以被告行為時即
    修正前之罰金罰鍰提高標準條例第1 條規定，較有利於行為
    人。是被告所犯刑法第339 條第1 項之罪，應依刑法第2 條
    第1 項，依修正前之規定處斷。核被告乙○○所為，係犯修
    正前之刑法第339 條第1 項之詐欺取財罪。爰審酌被告明知
    無力付款，竟仍向告訴人訂貨，致告訴人受有財產損失，且
    本件事發迄今已10餘年，被告均未尋求解決之道，致告訴人
    所受損失始終求償無門，惟其於本院審理時業與告訴人達成
    和解，此有和解筆錄1 份在卷足憑，態度尚可等一切情狀，
    酌情量處如主文所示之刑。另本件被告行為時之刑法第41條
    規定：「犯最重本刑為3 年以下有期徒刑以下之刑之罪，而
    受6 月以下有期徒刑或拘役之宣告，因身體、教育、職業或
    家庭之關係，執行顯有困難者，得以1 元以上、3 元以下折
    算1 日，易科罰金」，惟刑法第41條第1 項於90年1 月10日
    修正為第41條第1 項：「犯最重本刑為5 年以下有期徒刑以
    下之刑之罪，而受6 個月以下有期徒刑或拘役之宣告，因身
    體、教育、職業、家庭之關係或其他正當事由，執行顯有困
    難者，得以1 元以上3 元以下折算1 日，易科罰金。但確因
    不執行所宣告之刑，難收矯正之效，或難以維持法秩序者，
    不在此限」，而其折算標準則依修正前罰金罰鍰提高標準條
    例第2 條前段（現已刪除）規定，就其原定數額提高為100
    倍折算1 日，即以銀元300 元（新臺幣900 元）折算1 日，
    兩相比較之結果，90年1 月10日修正後之刑法得以易科罰金
    ，對被告自屬較為有利；又95年7 月1 日修正公布施行之刑
    法第41條第1 項前段則規定：「犯最重本刑為5 年以下有期
    徒刑以下之刑之罪，而受6 個月以下有期徒刑或拘役之宣告
    者，得以新臺幣1,000 元、2, 000元或3,000 元折算1 日，
    易科罰金」，再與前揭90年1 月10日修正之規定比較結果，
    仍以90年1 月10日所修正（即94年2 月2 日修正前）之易科
    罰金折算標準，較有利於被告，依刑法第2 條第1 項規定，
    本院自應依94年2 月2 日修正前刑法第41條第1 項前段，諭
    知本件易科罰金之折算標準。
四、查被告前未曾受有期徒刑以上刑之宣告，其因一時短於思慮
    ，致觸本件犯行，惟犯後已坦承罪行，態度良好，並與告訴
    人達成和解，此有和解筆錄1 紙在卷可憑，綜合上情，本院
    認被告經此教訓，當知警惕，而無再犯之虞，且為期被告能
    努力工作賺取收入以儘速還清積欠款項，本院認所宣告之刑
    以暫不執行為適當，又刑法第74條有關緩刑之規定，業於94
    年1 月7 日修正公布，並於95年7 月1 日施行，惟犯罪在新
    法施行前，新法施行後，緩刑之宣告，應適用新法第74條之
    規定，有最高法院95年度第8 次刑庭會議決議可資參照，是
    本件有關緩刑之宣告，自應直接適用修正後之刑法第74條第
    1 項第2 款之規定，宣告緩刑5 年，且為使被告確實賠償告
    訴人之財產上損害，併依同條第2 項第3 款規定，命被告應
    向告訴人支付財產上之損害賠償204,487 元（此部分得為民
    事強制執行名義）。若被告於緩刑期滿前，違反上開負擔情
    節重大，自得依刑法第75條之1 第1 項第4 款規定，撤銷其
    緩刑宣告，併此敘明。
據上論斷，依刑事訴訟法第299 條第1 項前段，刑法第2 條第1
項前段、第74條第1 項第1 款、第2 項第3 款，94年2 月2 日修
正前刑法第339 條第1 項，罰金罰鍰提高標準條例第1 條前段，
判決如主文。
本案經檢察官劉文婷到庭執行職務。
中    華    民    國    95    年    8     月    29    日
                  刑事第十四庭法  官  謝  雨  真
以上正本證明與原本無異。
如不服本判決，應於判決送達後10日內，向本院提出上訴狀。
中    華    民    國    95    年    8     月    29    日
                              書記官  林  佳  慧


司法院資訊處製作；財團法人民間司法改革基金會備份。
